臺灣高等法院臺中分院刑事判決　　　　　民國九十一年度上訴字第一○七八號
　　上　訴　人
　　即　被　告　乙○○
　　　　　　 （即陳大為）
　　選任辯護人　王傳賢
右上訴人因偽造文書案件，不服臺灣臺中地方法院中華民國九十一年六月四日第一審
判決（民國八十九年度訴緝字第六八三號，起訴案號：臺灣臺中地方法院檢察署民國
八十六年度偵續字第一二四號），提起上訴，本院判決如左：
　　主      文
原判決撤銷。
乙○○行使偽造私文書，足以生損害於他人，處有期徒刑貳月，如易科罰金，以佰
元折算壹日。
偽造之民國八十三年十一月二十三日丙○○簽名之老Ｋ酒店股份權利讓渡書壹份沒收
。
　　事      實
一、乙○○（別名為陳大為於八十六年九月十九日改名為陳大為）於八十二年九月十
    七日，在臺中市○○路經營「老Ｋ酒店」，該店於八十二年十二月十七日發生火
    災，旋於八十三年二月間，移至臺中市○○路永和巷廿二號之一重新開幕，至八
    十三年八月中旬，因未依規定被臺中市政府斷水斷電而歇業，甲○○自八十二年
    九月間起常至「老Ｋ酒店」消費而與乙○○熟識，乙○○因須資金週轉，常持客
    票向甲○○調借現款，甲○○因見乙○○之酒店經營得不錯，而陸續借錢與乙○○。至八十三年八月間歇業時，甲○○持有經乙○○以陳大為名義背書之支票七
    紙，金額共新臺幣（以下同）五百七十萬元。乙○○因無力清償，為防甲○○追
    討以安甲○○之心，竟於八十三年十一月廿三日，偽造股東丙○○將其股份及權
    利讓渡給乙○○之「老Ｋ酒店股份權利讓渡書」，並提示與甲○○，用以證明確
    實頂下「老Ｋ酒店」擬繼續經營，足以生損害於丙○○；詎支票屆期經提示均未
    獲兌現，乙○○又避不見面，經查詢始知乙○○偽造讓渡書。
二、案經甲○○訴由臺灣臺中地方法院檢察署檢察官偵查起訴。
　　理      由
一、訊據被告乙○○，矢口否認有偽造文書之犯行，證稱，該讓渡書係丙○○之朋友
    姓李的李董交給伊的，伊不知李董之真實姓名及住址云云。惟查被告偽造讓渡書
    等情，業據告訴人甲○○於原審偵審中指訴甚明，並有偽造之「老Ｋ酒店股份權
    利讓渡書」影本一份附卷可證，而丙○○於偵查中供證：伊並無讓渡老Ｋ酒店予
    被告，被告所提之老Ｋ酒店權利讓渡書並非伊所簽名。經檢察官諭令丙○○當庭
    書寫其姓名，其筆跡、運勢與讓渡書之簽名並不相同，足證該讓渡書係偽造無疑
    。又依常情，丙○○若欲將股份讓渡與被告，理應自己與被告簽訂，豈有責由他
    人轉交，被告又不能提供李董之姓名、住址以供查證，顯示該讓渡書確為被告所
    偽造，其辯解不足採信，犯行應可認定。
二、核被告所為，係犯刑法第二百十六條、第二百十條之行使偽造私文書罪，被告偽
    造文書後，又持以行使，其偽造之低度行為，應為行使之高度行為所吸收，不另
    論罪。原審以被告罪證明確，予以論罪科刑，原無不合，惟查被告並未牽連犯有
    詐欺罪（詳後述），原判決誤認被告牽連犯有詐欺罪，尚有未洽，被告上訴意旨
    否認犯罪，雖無理由，惟原判決既有上開可議之處，自屬不能維持，應由本院將
    原判決撤銷改判，爰審酌被告犯罪之動機、目的、手段、已與被害人甲○○成立
    和解，於八十四年間曾犯詐欺罪，經法院判處有期徒刑一年等一切情狀，量處以
    有期徒刑二月。又刑法第四十一條業於九十年一月十日修正公布，同年月十二日
    施行，犯最重本刑為五年以下有期徒刑之刑之罪，而受六個月以下有期徒刑之宣
    告者，得准易科罰金，比較新舊法結果，以新法有利於被告，因依修正後之新法
    ，諭知易科罰金之折算標準。偽造之八十三年十一月二十三日丙○○簽名之老Ｋ
    酒店股份權利讓渡書一份，為被告乙○○供犯罪所用之物，且為被告所有，業據
    被告供明，應依法宣告沒收。
三、公訴意旨又稱：被告意圖為自己不法之所有，於八十三年十一月間，化名為「陳
    大為」，向甲○○佯稱，「老Ｋ酒店」之股東丙○○，將其股份及權利讓渡給伊
    ，並偽簽丙○○簽名之股份權利讓渡書一份，出示以取信於甲○○，希望甲○○
    能出借資金。嗣後乙○○並拿由第三人簽發之支票七紙，均由乙○○簽署「陳大
    為」之名背書，向甲○○借貸五百七十萬元，甲○○不疑有他，遂於八十三年十
    一月，分別在臺中市○○路國軍八一六醫院及老Ｋ酒店內，將上開金額交付與乙○○，詎到期日提示未獲兌現，經向其追討，已潛逃不知去向，始知受騙，因認
    為被告涉嫌刑法第二百十六條、第二百十條之行使偽造私文書（以陳大為之名在
    支票背面背書）及刑法第三百三十九條第一項之詐欺罪云云。查被告之別名為「
    陳大為」已用了十多年等情，業據被告自始供明，即告訴人甲○○在偵查中亦供
    稱：「與乙○○認識時，他朋友都叫他陳大為」（見偵查卷第四十頁背面），足
    證「陳大為」確為被告之別名，則被告在七紙支票上以「陳大為」名字背書，即
    無偽造私文書之可言。又告訴人於偵查中供稱：「被告自八十三年二月，拿客票
    向我借款，借至八十三年十一月間，共借七百五十萬元」（見偵查卷第卅四頁背
    面），於原審供稱：「被告欠我五百七十萬元，均未還錢，自八三年一、二月起
    ，多次向我借的」（見原審卷第五十四頁正面），足證被告係自八十三年二月間
    起陸續持客票向甲○○借款，又該讓渡書係於八十三年十一月廿三日始偽造，亦
    足證告訴人甲○○所云，被告於八十三年十一月間，持偽造之讓渡書及七紙支票
    向甲○○借款五百七十萬元，與事實不符，不足採信，再者告訴人甲○○於偵查
    中供稱：「被告當初向我借款，他說要投資老Ｋ酒店，他說利息是用酒店紅利抵
    五、六萬元，我每月在該酒店消費額數十萬元」（見偵續卷第廿八頁背面），更
    足證被告向告訴人甲○○借款，係在「老Ｋ酒店」歇業前所借，又告訴人甲○○
    於原審供稱，「我常到老Ｋ酒店喝酒，因為經營的不錯，才會借錢給被告」（見
    原審卷第一百五十七頁），是被告向甲○○借錢，並未施用詐術，即與詐欺罪之
    構成要件不合，綜上所述，被告此部分之偽造私文書及詐欺罪嫌尚屬不足，因公
    訴人認與前述有罪部分，為裁判上一罪關係，依法爰不另為無罪之諭知。
據上論斷，應依刑事訴訟法第三百六十九條第一項前段、第三百六十四條、第二百九
十九條第一項前段，刑法第二百十六條、第二百十條、第三十八條第一項第二款、第
二條第一項前段，修正後刑法第四十一條第一項，罰金罰鍰提高標準條例第二條前段
，判決如主文。
本案經檢察官丁○○到庭執行職務。
中      華      民      國　  九十一     年      九       月     三     日
                                   臺灣高等法院臺中分院刑事第五庭
                                   　　　審判長法　官  胡  森  田
                                   　　　　　　法　官  郭　同　奇
                                   　　　　　　法　官  姚  勳  昌
右正本證明與原本無異。
如不服本判決應於收受送達後十日內向本院提出上訴書狀，其未敘述上訴之理由者並
得於提起上訴後十日內向本院補提理由書（均須按他造當事人之人數附繕本）。
                                               書記官  王  瑩  澤
中      華      民      國　  九十一     年      九       月     四     日
                                                              　　　　　Ｆ
